臺灣臺南地方法院民事裁定　　　　　100年度消債更字第106號
債　務　人　黃莉喬即黃靖雅
代　理　人　楊淑惠律師
上列當事人聲請消費者債務清理事件，本院裁定如下：
    主  文
債務人黃莉喬自民國一００年九月三十日十七時起開始更生程序
。
    理  由
一、按債務人不能清償債務或有不能清償之虞者，得依本條例所
    定更生或清算程序，清理其債務；債務人無擔保或無優先權
    之債務總額未逾新臺幣一千二百萬元者，於法院裁定開始清
    算程序或宣告破產前，得向法院聲請更生；債務人對於金融
    機構因消費借貸、自用住宅借款、信用卡或現金卡契約而負
    債務，在聲請更生或清算前，應提出債權人清冊，以書面向
    最大債權金融機構請求協商債務清償方案，並表明共同協商
    之意旨；債務人與金融機構協商成立者，不得聲請更生或清
    算；又法院開始更生程序之裁定，應載明其年、月、日、時
    ，並即時發生效力。消費者債務清理條例第3條、第42 條第
    1項、第151條第1項、第5項及第45條分別定有明文。
二、本件債務人主張：債務人黃莉喬即黃靖雅現任職琦勝企業有
    限公司，平均每月收入約新台幣（以下同）18,710元，除此
    收入外，名下並無財產，然累積債務總金額已達2,319,942
    元，其中積欠債權銀行債務1,159,184元、債權銀行售予資
    產管理公司之債務1,160,758元，聲請人有不能清償債務之
    情事，前已提出債權人清冊，以書面向最大債權金融機構即
    台新商業國際銀行股份有限公司（以下簡稱台新銀行）請求
    共同協商債務清償方案，惟因債務人目前扣除基本生活支出
    6,000元及扶養未成年子女之費用6,000元後，僅餘6,000元
    可供清償債務，台新銀行則以債務人每月收入18,920元，生
    活支出21,849元，無可償金額為由，認定債務人無法接受任
    何還款條件，以致協商不成立，且其無擔保或無優先權之債
    務總額未逾1,200萬元，復未經法院裁定開始清算程序或宣
    告破產，爰依上開規定，提出前置協商不成立通知書、財產
    及收入狀況說明書、債權人清冊、債務人清冊，聲請更生等
    語。
三、債務人主張其於消費者債務清理條例施行前，未曾與最大債
    權銀行就無擔保債務成立協商；嗣於施行後始向最大債權金
    融機構台新銀行申請債務協商，惟於民國100年7月18日日經
    台新銀行通知協商不成立等情，業據其提出財團法人金融聯
    合徵信中心當事人綜合信用報告及前置協商不成立通知書為
    證，自堪信為真實。
四、又債務人黃莉喬主張其目前每月薪資收入18,710元，負債總
    額為2,319,942元，均為無擔保或無優先權之債務；名下並
    無任何財產，而債務人僅是一般消費者，並未從事營業之事
    實，業據提出債權人清冊、債務人之財產及收入狀況說明書
    、財政部臺灣省國稅局97年、98年、99年度綜合所得稅各類
    所得資料清單、財政部臺灣省南區國稅局財產歸屬資料清單
    、薪資明細、協商不成立通知書、財團法人金融聯合徵信中
    心當事人綜合信用報告覆書等為證，堪信債務人此部分主張
    為真實。
五、再者，最大債權銀行台新銀行於債務人申請前置協商時，固
    提出180期，利率0％，每期還款5,534元之協商還款方案。
    惟查，債務人每月收入僅約18,710元，而臺南市100年度（7
    月1日起至12月31日止）每月每人最低生活費係10,244 元，
    有內政部歷年最低生活費公告1份在卷可稽，而其未成年子
    女之扶養費用則依財政部公告100年度綜合所得稅免稅額每
    人全年82,000元計算，又債務人應與配偶共同分擔未成年子
    女之扶養費，故每一未成年子女每月扶養費由二人分擔後，
    為3,417元（計算式：82,000÷12＝6,833；6,833÷2＝
    3,417）。聲請人育有三名未成年子女，揆諸前開說明，每
    月扶養費用為10,251元（計算式：3,417×3＝10,251）。則
    債務人每月所領之薪資18,710元扣除其最低生活費10,244元
    以及子女扶養費用10,251元後，已不足支付其之前與各債權
    銀行就無擔保債務成立協商所約定每月應償還之5,534元。
    遑論債務人另需清償上開金融機關售予資產管理公司之債務
    1,159,184元。準此，堪認債務人確已達不能清償債務或有
    不能清償之虞之程度。
六、綜上所述，債務人僅係一般消費者，其已達不能清償債務或
    有不能清償之虞之程度，其中無擔保或無優先權之債務，在
    1,200萬元以下。債務人曾向最大債權金融機構銀行請求協
    商債務清償方案，惟協商不成立，且未經法院裁定開始清算
    程序或宣告破產，又查無消債條例第6條第3項、第8條或第
    46條各款所定駁回更生聲請之事由存在，則債務人聲請更生
    ，應屬有據，爰裁定如主文。
中    華    民    國   100    年    9     月    30    日
                  民事第一庭    法      官  張麗娟
上為正本係照原本作成。
本件不得抗告。
中    華    民    國   100    年    9     月    30    日
                                書  記  官  楊宗倫